臺灣基隆地方法院交通事件裁定　　　　 94年度交聲字第140號
移送機關即
原處分機關　交通部公路總局台北區監理所基隆監理站
異　議　人
即受處分人　甲○○
　　　　　　　　　　樓
上列受處分人因違反道路交通管理處罰條例聲明異議案件，對於
交通部公路總局台北區監理所基隆監理站中華民國94年6月28日
所為之處分不服（原處分案號：基監字第裁四二-A9I202892號）
，聲明異議，本院裁定如下：
    主  文
異議駁回。
    理  由
一、原處分意旨略以：異議人即受處分人甲○○（下稱異議人）
    於民國94年6月4日12時22分許，駕駛車牌號碼2M-821號營業
    用自小客車，行駛於台北市市○○道時使用手持式行動電話
    進行通話，為警依法舉發，為此爰依道路交通管理處罰條例
    第31之1條第1項規定，裁處異議人罰鍰新台幣（下同）3,00
    0元等語。
二、異議意旨略以：異議人於94年6月4日12時20分許，駕駛上開
    營業用自小客車搭載2 位外國人，行駛中因語言不通不知該
    2位外國人欲前往目的地為何，於是該2名外國人乃以自己之
    手機撥電話給台灣友人，請台灣友人告知異議人目的地，撥
    通後該2 名外國人就將手機擱在異議人右後耳，異議人就以
    左手將手機接過來聽，並準備靠路邊停車進行通話，此時警
    察就揮手請異議人停車，並對異議人開立手持行動電話進行
    通話之罰單，事實上手機並非異議人所撥打，係該2 名外國
    人所撥打，為此聲明異議等語。
三、按汽車駕駛人於行駛道路時，使用手持式行動電話進行撥接
    或通話者，處3,000元罰鍰，道路交通管理處罰條例第31條
    之第1項定有明文。
四、經查：
  (一)異議人於前揭時間，駕駛上開營業用自小客車，行駛於上開
    道路時使用手持式行動電話進行通話等情，業據證人即舉發
    員警甲○○於本院調查時證稱：94年6月4日當天其在台北市
    市○○道執行機車巡邏勤務，騎在異議人旁邊時看到異議人
    以左手持行動電話右手在握方向盤，當時異議人車輛在行駛
    中，異議人是駕駛計程車，其看到這種情形後就以手指揮異
    議人靠路邊停車，當時異議人是搭載2 位韓籍客人，其有請
    異議人出示證件，並告知異議人的違規行為後開立罰單，當
    時異議人有承認他有講行動電話等語明確（見94年7月25 日
    訊問筆錄），並提出當天之錄音帶為證。且經本院當庭撥放
    當天錄音帶，經勘驗結果異議人當時確有自承其手持行動電
    話進行通話，亦有本院94年7月25 日勘驗筆錄在卷可按，故
    異議人辯稱其當時僅有接通而未進行通話，自不足採，其駕
    駛車輛於行駛道路時，使用手持式行動電話進行通話之事實
    ，應堪認定。
  (二)異議人雖又辯稱撥打行動電話者係其所搭載之2名外國人，
    並非其本人，惟按上開法文所處罰者係「汽車駕駛人於行駛
    道路時，使用手持式行動電話進行撥接或通話者」，易言之
    ，只要汽車駕駛人於行駛道路時，使用手持式行動電話進行
    「撥打」、「接聽」或「通話」，有該三種情形之一者，即
    在處罰之列，至於該行動電話係由何人撥打，並無礙「接聽
    」或「通話」者違規事實之成立，是異議人以其僅有「接聽
    」，而未撥打或通話，認其並未違規云云，自非可採。再按
    人民違反法律上之義務而應受行政罰之行為，法律無特別規
    定時，雖不以出於故意為必要，仍須以過失為其責任條件。
    但應受行政罰之行為，僅須違反禁止規定或作為義務，而不
    以發生損害或危險為其要件者，推定為有過失，於行為人不
    能舉證證明自己無過失時，即應受處罰（司法院大法官會議
    第27 5號解釋意旨參照），是本件異議人使用手持式行動電
    話進行接聽及通話，縱係因搭載外國客人語言無法溝通所致
    ，而無故意違規之意，惟其所為前揭行為，既已違反上開道
    路交通管理處罰條例第31條之1之禁止規定，即應推定有過
    失，且異議人身為職業駕駛者，就駕駛車輛行駛道路時不能
    使用手持式行動電話進行撥接或通話之規定，知之甚稔，在
    遇有外國人無法知其目的地，而撥打行動電話予台灣友人交
    由其接聽之情況下，自應將車輛停靠路邊始予以接聽，並進
    行通話，然異議人在車輛尚在行駛中，即將外國人擱在其右
    後耳之行動電話以左手拿至左耳接聽，其自有過失而應受處
    罰甚明。
  (三)綜上所述，本件異議人於行駛道路時，使用手持式行動電話
    進行接聽、通話之事實已臻明確。從而，原處分機關依道路
    交通管理處罰條例第31條之1規定，裁處異議人罰鍰3,000元
    ，於法並無不合。本件異議為無理由，應予駁回。
五、據上論斷，應依道路交通案件處理辦法第19條，裁定如主文
    。
中　　華　　民　　國　　94　　年　　8　　月　　10　　日
                  交通法庭法  官  王美婷
以上正本證明與原本無異。
對於本件裁定如有不服，應於送達後5日內， 向本院提出抗告書
狀，敘述抗告之理由，抗告於臺灣高等法院。
中　　華　　民　　國　　94　　年　　8　　月　　11　　日
                          書記官  劉珍珍
